臺灣桃園地方法院民事判決　　　　　　　95年度訴字第2014號
原　　　告　丁○○
法定代理人　丙○○
兼法定代理　戊○○
人
被　　　告　甲○○
　　　　　　乙○○
　　　　　　庚　○
　　　　　　己○○
上列當事人間請求侵權行為損害賠償事件，於民國96年8 月13日
辯論終結，本院判決如下：
    主  文
原告之訴駁回。
訴訟費用由原告負擔。
    事實及理由
壹、程序方面：被告甲○○、乙○○、庚○等3 人經合法通知，
    未於最後言詞辯論期日到場，核無民事訴訟法第386 條所列
    各款情形，爰依原告之聲請，由其一造辯論而為判決。
貳、實體方面：
一、本件原告起訴主張：
(一)、原告戊○○之夫任軍職，長年不在家中，平日子女均由原告
    戊○○照護，原告戊○○長期遭惡鄰以諸如隨意攀牆入侵盜
    電並以電鑿破壞陽台地面致龜列滲水等惡行欺壓侵犯，於原
    告戊○○婉勸後不僅無改善，甚且施以恐嚇辱罵之手段，並
    以大貨車阻擋原告出入大門，原告戊○○雖曾於轄區警局備
    案，但均未對渠等提起告訴，以致於渠等惡行益形嚴重。甚
    且於民國92年1 月7 日下午5 時30分許，於原告戊○○持傘
    偕子即原告丁○○放學步行返家之巷道內，遭訴外人黃信雄
    、黃信銘2 兄弟故意以併排車阻擋原告返家通行，並不斷辱
    罵、威脅原告：「臭雞巴、瘋女人。早就看你不順眼了，欠
    打、你敢怎樣，我就告你先生，告到他吃不完兜著走！」等
    語，且基於共同傷害原告2 人之故意，同時下車搶走原告戊○○當時所撐之雨傘，並揮打原告戊○○之頭部、身體，以
    及抓住原告戊○○之頭髮，施以拳打腳踢，圍毆傷害原告2
    人倒地成傷。其父母即訴外人黃德彩、劉瑩鳳則持續公然辱
    罵威脅原告戊○○。原告戊○○遂對上開等人提起傷害及公
    然侮辱罪之告訴。
(二)、被告甲○○、乙○○、庚○等3 人目睹案情始末，明知黃信
    雄、黃信銘、黃德彩、劉瑩鳳等4 人不法情事，竟仍為其等
    撰寫聲明書及於公庭內數度陳述不實內容，誤導案情，達到
    誣陷原告戊○○入罪並意圖規避黃信雄兄弟及其父母之刑責
    顯然，又其等均係證人身份，故意並積極介入扭曲事實，且
    過份擴張保護加害人之肇事責任，造成真相扭曲，遂使原告
    遭誣陷入罪（遭受不利判決），嚴重影響原告權益、名譽受
    損及精神挫擊。
(三)、本件被告甲○○、乙○○、庚○、己○○等人串連隱匿黃信
    雄、黃信銘、黃德彩、劉瑩鳳上開犯罪事實，且於原告提起
    告訴後，為不利本件原告之虛偽陳述及隱匿事實，誤導案情
    ，嚴重影響判決結果如下：
１、甲○○部份
(1)、93年11月2日出具聲明文書內容部分：
    隱匿目睹黃信雄、黃信銘二人以所有大貨車及小客車故意併
    排巷道，堵擋原告母子步行返家之惡行。並誣衊原告戊○○
    與黃氏兄弟拉扯互毆及打車，嚴重誤導案情。以不實書面文
    書呈庭供證，並刻意為黃氏一家人出庭作証且一再誤導案情
    事由、混淆鄰里視聽。嚴重影響判決。其不實聲明內容包括
    下列3 點：原告丁○○從頭到尾未遭任何人毆打，更無因
    護母心切趴在母親身上遭毆打情事。未曾聽聞黃德彩、劉
    瑩鳳夫妻及黃信雄、黃信銘兄弟4 人以：「瘋女人、臭雞歪
    」等粗俗不堪、下流之語辱罵原告戊○○情事。本人甲○○願意作證以上所言絕無虛假，如有不實之處，願承擔一切
    法律責任...... 。
(2)、93年11月10日審理部分：
    辯護人問：當時有無看到被告黃信雄、黃信銘有出手打告
    訴人（原告戊○○）或丁○○的行為？證人回答稱：沒有（
    見當日筆錄第3 頁第26至28行）。然93年11月2 日聲明文書
    僅聲明洪子（原告丁○○）沒被打。93年11月10日檢察官
    問：你說告訴人（指原告戊○○）持傘打黃信雄，黃信雄回
    手拉傘，2 人開始拉扯，是如何拉扯？被告甲○○回答稱：
    「他去反擋，然後抓住傘，就有拉扯的動作，告訴人是拿2
    把傘」。檢察官再問：「有無拿2 把傘打被告？」，被告甲○○回答稱：「我沒有看清楚」等語（當日筆錄第4 頁第5
    至9 行）。然與其93年11月2 日保證書內容，誤導原告戊○○打人、打車情節矛盾，並規避黃氏兄弟打人及辱罵之事實
    。辯護人問：「請說明當時看到情形？」，被告甲○○回
    答稱：「....... 後來庚○跟著出來，大家就勸，還是繼續
    拉扯...... 」 等語（見當日筆錄第3 頁第13至20行），然
    與同庭庚○證稱：「....... 我只是站在我家門口，遠遠地
    看」等語矛盾（見當日筆錄第6 頁第21至24行）。目睹案發
    現場2 人證，陳述內容完全矛盾，可証實被告等除視若無睹
    黃氏等4 人之惡行、無規勸行為外，且為其為規避刑責之陳
    述顯然。
２、被告乙○○部份：除隱匿目睹情事與甲○○同外，於公庭陳
    述不實內容如后：
(1)、92年5 月22日檢察官問：「有無聽到他們（指黃氏一家4 人
    ）以言語侮辱洪女？」，被告乙○○回答稱：「無，只記得
    他們在吵，沒有聽到他們罵洪什麼髒話」等語（見當日筆錄
    第4 頁第3 至5 行）；93年6 月24日檢察官問：「有無聽到
    黃氏兄弟罵『臭雞巴』」，回答稱：「沒有」（見當日筆錄
    第8 頁第1 至3 行）；同日檢察官又問：「你有聽到黃德彩
    夫妻在罵戊○○？」，被告乙○○回答稱：「是的，我聽到
    他們2 人在罵戊○○，但沒有用難聽的話罵，罵什麼我忘了
    ，因為不干我的事，我不記得那麼多」等語（見當日筆錄第
    8 頁第9 至13行）。
(2)、93年6 月24日辯護人問：「有無看到黃信雄、黃信銘2 人打
    戊○○」，被告乙○○回答稱：「沒有」（見當日筆錄第5
    頁第9 至12行）；同日辯護人問：「當時有無看到丁○○？
    當他們扭打時，丁○○在做何事？有無看到丁○○被黃氏兄
    弟毆打？」，被告乙○○回答稱：「有、不知道，沒注意丁○○在做何事、沒有看到丁○○被黃氏兄弟毆打」等語（見
    當日筆錄第6 頁第12至19行）；同日審判長問：「有無看到
    黃氏兄弟受殤？」，被告乙○○回答稱：「沒有注意」之語
    （見當日筆錄第9 頁第16至19行）。顯然與其同日供稱：「
    乙○○與黃氏兄弟面對面對談」之語矛盾（見當日筆錄第5
    頁第16行），更印證其係刻意隱匿黃氏二兄弟並無任何傷害
    行為。又93年11月10日辯護人問：「被告（指黃氏兄弟）有
    無出手打告訴人（指原告戊○○）」，被告乙○○回答稱：
    「我沒有看到他打，我看到他有去擋傘，抓住傘揮動、拉扯
    ，我沒有看到他打告訴人」之語（見當日筆錄第6 頁第7 至
    9 行），顯然與其92年5 月22日偵訊筆錄第3 頁第2 行後段
    供稱：「....... 所以2 兄弟都有還手...... 」 之語不符
    。同日辯護人問：「有無看到被告打丁○○？」，被告乙○○卻回答稱：「好像沒有看到小孩子....... 」等語（見當
    日筆錄第5 頁第21至24行）。
３、庚○部份：除隱匿目睹情事與甲○○同外，於公庭陳述不實
    內容如后：
(1)、92年5 月15日回答檢察官問題稱：「兩方互相對罵，且罵的
    很大聲，但都罵些什麼，已不記得...... 」 之語（見當日
    偵查筆錄第2 頁第2 、3 行）；93年6 月24日回答檢察官問
    題稱：「我只聽到好吵，沒有聽到具體內容」之語（見當日
    筆錄第13頁第18行）。
(2)、92年5 月15日被告庚○回答檢察官問題稱：「黃信雄父母沒
    有與洪發生爭吵」之語（見當日偵查筆錄第2 頁第21行）；
    93年6 月24日檢察官問：「黃德彩夫妻出來後，有無與洪對
    罵」，被告庚○回答稱：「我沒有聽到，我只聽到她（指劉
    瑩鳳）叫他的小孩趕快去考試...... 」 等語（見當日筆錄
    第14頁第2 行），其選擇性記憶又避重就輕，且藉考試之由
    ，規避其夫邱財發於洪女母子報警後竟接受黃信雄、黃信銘
    兄弟指使駕車（以計程車為業）行逃逸現場之實，又幫助規
    避黃氏一家湮滅車輛併排巷道堵擋洪女母子步行返家肇事跡
    證。
(3)、對93年6 月24日辯護人問：「你確定看到其中黃氏兄弟只有
    一人在拉扯？在拉扯時，有無看到丁○○及有無看到丁○○
    被打？」，被告庚○回答稱：「確定只有1 人在拉扯、看到
    丁○○在護著媽媽、沒有看到丁○○被打」之語（見當日筆
    錄第11頁1 至10行）。
(4)、對93年11月10日辯護人問：「你看到黃信雄與告訴人（指原
    告戊○○）拉扯雨傘外，有無看到被告2 人（指黃氏兄弟）
    出手打人的行為或動作」，被告庚○回答稱：「我沒有看到
    出手打人，因為哥哥（指黃信雄）雙手都在拉扯雨傘，弟弟
    （指黃信銘）站在旁邊，我停留時間很短，幾秒鐘」等語（
    見當日筆錄第6 頁30至35行）。93年6 月24日辯護人問：「
    警察來時，你是否還在？」被告庚○回答則稱：「是的，他
    們全部離開我才離開，我還跟到警察局」之語（見當日筆錄
    第13頁6 至7 行）。顯見被告庚○對其停留現場時間前後矛
    盾，其虛偽及隱匿之情可証！
４、被告己○○部份（黃信雄之妻）
(1)、隱匿及虛偽陳述內容：
    94年6 月15日交互詰問時，原告戊○○問：「你對於案發當
    天黃信雄、黃信銘的傷勢如何？及作何醫療處理？」，被告
    己○○回答稱：「只記得當天十分忙碌，不記得兩人傷情及
    做何診療行為」之語。然其自稱92.1.7當晚任職桃園總醫院
    急診室執勤檢傷人員，竟對自己的先生及小叔被人傷害而就
    醫有選擇性記憶？且若如驗傷證明書記載之嚴重傷情，何以
    會不記得了？又被告己○○又96年1 月5 日審理時稱：黃氏
    兄弟之診斷證明書係由取得及於下班後對兩兄弟進行看護行
    為，由此觀之，被告己○○除前述說詞顯有矛盾外，且掩飾
    以職務之便串聯取得不實証明文件之情，其隱匿黃信雄、黃
    信銘無任何傷痕之情顯明。
(2)、被告己○○（黃信雄之妻）雖以關係人出庭應訊，卻隱匿實
    情及陳述不實內容，又故意以言語、文字積極介入誣昧、扭
    曲事實，構陷原告戊○○入罪，且過份擴張保護加害人之肇
    事責任明顯，係致原告權益直接遭受嚴重侵害之關健人。92
    年1 月7 日案發當晚，原告戊○○負傷就醫時，被告己○○
    正值急診室檢傷人員，即以誣蔑口氣：「為何打人」之語相
    對。（參前附件七：92年2 月13日被告己○○聲請調解內容
    ）
(四)、按民法第184 條：「因故意或過失不法侵害他人之權利者，
    負損害賠償責任。故意以背於善良風俗之方法，加損害於他
    人者亦同。」後段：「違反保護他人之法律者，推定其有過
    失。」、民法第185 條：「數人共同不法侵害他人之權利者
    ，連帶負損害賠償責任。」、民法第195 條：「不法侵害他
    人之身體、健康、名譽或自由者，被害人雖非財產上之損害
    ，亦得請求賠償相當之金額。其名譽被侵害者，並得請求為
    回復名譽之適當處分。」定有明文。被告甲○○、乙○○、
    庚○積極為黃氏一家人數度出庭（三次聲請調查證據狀，表
    示目睹全程事件），除眼睜睜看著、聽見黃信雄、黃信銘年
    輕力壯兄弟及父母共同圍毆、辱罵告訴人及幼子，不僅（消
    極的）沒出面解圍及不顧告訴人之求救，反而數度於公庭積
    極介入誤導案情，造成刑事嚴重誤判；致影響原告權益遭受
    侵害。此等助強凌弱之惡害行為，明顯有違社會道德正義。
    並聲明：１、被告甲○○等四人應共同連帶賠償原告丁○○
    、戊○○新台幣250,000 元整，及自起訴狀繕本送達翌日起
    至清償日止，按年利率5 ﹪計算利息。２、被告甲○○等四
    人應具名在中國時報、聯合報頭版刊登道歉啟示3 天（版面
    64開，字體14大小）。
二、被告甲○○雖未於最後言詞辯論期日到場，然據其先前所為
    陳述則以：原告所為不實之指控，業經台灣桃園地方法院檢
    察署以95年度偵字第19901 號以不起訴處分偵結，原告一再
    興訟，被告實不堪其擾等語。
三、被告乙○○雖未於最後言詞辯論期日到場，然據其先前所為
    陳述則以：被告乙○○係對於目睹事實據實陳述，並被動受
    法院通知到庭應訊，並無介入當事人間之紛爭。被告乙○○
    於92年5 月22日之筆錄第2 頁第1 行及93年6 月24日筆錄第
    7 頁倒數第2 行，皆有說明黃姓兄弟有還手打原告戊○○，
    並非如原告戊○○所言為矛盾不實之陳述。被告乙○○認為
    打人與還手係有區別，並無隱匿黃姓兄弟還手之事實。事發
    當時因黃姓兄弟告訴被告乙○○他們當天要期末考，時間來
    不及，基於同理心，勸說原告戊○○是否先讓黃姓兄弟參加
    考試，並非為協助黃姓兄弟逃離現場。
四、被告庚○雖未於最後言詞辯論期日到場，然據其先前所為陳
    述則以：被告庚○於案發現場確實未見黃氏家族成員動手毆
    打，吵鬧過程中亦未見到有任何人被毆倒地，被告庚○並未
    為不實之證言。原告於偵查庭時，故意將被告庚○、乙○○
    列為證人。被告目睹情況為原告戊○○欲以所持雨傘攻擊黃
    氏兄弟，而黃氏兄弟為避免受擊，便出手接住原告戊○○之
    雨傘，雙方互為激烈拉扯，原告戊○○吆喝被告庚○代為報
    警，被告庚○立即回屋撥打電話報警。當時聽聞黃氏兄弟欲
    往其進修之學院參加期末考試，不幸雙方爭吵不休，黃母遂
    招攬被告以駕駛計程車為業之夫即訴外人邱發財搭載黃姓兄
    弟2 人趕往學校赴考，但被告之夫為避免招惹是非，並未搭
    載黃姓兄弟2 人，故被告庚○並未有如原告所述，協助黃姓
    兄第2 人逃離現場之行為。被告庚○確實見原告丁○○雙手
    以左右伸展之姿，於雙方互相叫囂爭論之間，立於其母前，
    作勢護其母，但被告庚○當時所見黃姓兄弟確實未動手毆打
    原告母子，並於其後立即依原告戊○○之要求回家撥打電話
    報警。原告所為不實之指控，業經台灣桃園地方法院檢察署
    以95年度偵字第19901 號不起訴處分在案，原告一再興訟，
    被告實不堪其擾等語。
五、被告己○○則以：
(一)、原告戊○○、丁○○所指訴之內容，業經台灣桃園地方法院
    檢察署以95年度偵字第19901 號偵結，已不起訴處分確定。
(二)、原告戊○○、丁○○在本案陳述之內容與事實不符：原告於
    本院93年度易字第7 號與台灣高等法院93年度上易字第1918
    號刑事判決內，已陳述此案由內容多次，經地方法院與高等
    法院刑事行反覆查證與審理，確認原告所述內容多與事實不
    符，且大多與桃園地方法院檢察署起訴案號92年度偵字第29
    90號、第10196 號內容無關，故經查證後不予採信。
(三)、92年1 月7 日當天值勤之護理人員有數名，黃信雄與黃信銘
    2 人並非由被告己○○為護理行為，被告己○○自不知黃信
    雄與黃信銘二人傷勢如何以及作何醫療處理。92年1 月7 日
    當天為黃信雄與黃信銘2 人看診之醫師為魏林瑰醫師，由其
    他護理人員進行護理之工作。為傷患看診與進行診斷是醫師
    之工作職責而非護理人員之工作，所以開立診斷證明書之內
    容與被告己○○無關。被告己○○於下班後對黃信雄與黃信
    銘進行之看護行為，乃基於病患家屬身份之私人行為，與本
    案並無任何關連。綜上所述，本件原告所指訴之情節，並非
    事實，被告己○○於法庭均係依所見所知陳述，並無原告所
    指隱匿之事實或虛偽之陳述等情。
六、本院之判斷：
(一)、按當事人主張有利於己之事實者，就其事實有舉證之責任。
    民事訴訟法第277 條前段定有明文。又刑法第168 條之偽證
    罪，係以證人於案情有重要關係之事項，故意為虛偽之陳述
    為構成要件之一，而所謂「虛偽之陳述」，必須行為人以明
    知不實之事項，故為虛偽之陳述，始為相當；質言之，必須
    行為人主觀上明知反於其所見所聞之事項，故意為不實之陳
    述而言，如上訴人就其聽聞而為證述，或因誤會或記憶不清
    而有所錯誤，因欠缺犯罪故意，均與故為虛偽陳述之犯罪構
    成要件有間，則不能以本罪相繩（最高法院92年度台上字第
    4895號判決可參）。又所謂偽證，係指證人對於所知實情故
    作虛偽之陳述而言，不包括證人根據自己之意見所作之判斷
    在內（最高法院69年台上字第1506號判例意旨可參）。且依
    刑法第168 條規定，證人依法作證時，必須對於案情有重要
    關係之事項，為虛偽之陳述，始負偽證罪之責，所謂於案情
    有重要關係之事項，係指該事項之有無，足以影響於裁判之
    結果者而言，蓋證人就此種事項為虛偽之陳述，則有使裁判
    陷於錯誤之危險，故以之為偽證罪，而科以刑罰，苟其事項
    之有無，與裁判之結果無關，僅因其陳述之虛偽，而即對之
    科刑未免失之過酷，是以上開法條加此特別構成要件，以限
    定虛偽陳述之範圍，與其他立法例對於證人虛偽陳述之結果
    不設何等區別者，其立法精神自有不同（最高法院29年上字
    第2341號判例可參）。
(二)、本件原告主張被告等就92年1 月7 日下午5 時30分許，原告
    與訴外人黃信雄、黃信銘間傷害等案件發生之過程，先後於
    93 年11 月2 日聲明、92年5 月15日偵查、92年5 月22日偵
    查、93年6 月24日審理、93年11月10日審理、94年6 月15日
    審理中，基於偽證之故意，對於與案情有關之事項有所隱匿
    ，為被告否認，是原告就此有利於原告之事項應予舉證證明
    ，亦即原告須證明被告是否確有偽證之事實。經查：
１、關於被告甲○○部分：
(1)、於93年11月2 日出具之聲明書部分：
    按被告以外之人於審判外之言詞或書面陳述，除法律有規定
    者外，不得作為證據。刑事訴訟法第159 條第1 項定有明文
    。查被告甲○○於93年11月2 日台灣高等法院93少連上易字
    第18號刑事案件審理中以書面向該院為如原告所稱之聲明，
    固據原告提出前開聲明書之影本1 紙為證，且經本院調閱台
    灣高等法院93年度少連上易字第18號刑事案件卷宗核閱屬實
    。然被告甲○○前開陳述既係其以證人身份於審判外以書面
    所為，自屬傳聞，依法應無證據能力，此觀諸台灣高等法院
    於前開刑事案件判決中，並未採該項書面陳述為判決之依據
    至明，從而，原告主張被告甲○○前開陳述係屬偽證，顯有
    誤會。且按於執行審判職務之公署審判時或於檢察官偵查時
    ，證人、鑑定人、通譯於案情有重要關係之事項，供前或供
    後具結，而為虛偽陳述者，處7 年以下有期徒刑，刑法第
    168 條定有明文。本件被告甲○○所為前開聲明，既非於審
    判時或偵查時具結為之，自與偽證之要件不符，原告據被告
    甲○○前開聲明主張被告甲○○有偽證之事實，尚不足採。
(2)、前開刑事案件93年11月10日二審審理部分：
    原告主張告甲○○於前開刑事案件93年11月10日審理中，經
    辯護人詢問有無看到黃信雄、黃信銘出手打原告戊○○或丁○○，被告甲○○證稱：「沒有」；同日經檢察官詢問原告
    戊○○如何與黃信雄、黃信銘2 人拉扯，被告甲○○證稱：
    「他去反擋，然後抓住傘，就有拉扯的動作，告訴人（原告
    戊○○）是拿2 把傘」之語，經檢察官再詢問：「有無拿2
    把傘打被告（指黃信雄、黃信銘）？」之語，被告甲○○則
    證稱：「我沒有看清楚」之語；同日再經辯護人請其說明看
    到情形，被告甲○○則證稱：「....... 後來庚○跟著出來
    ，大家就勸，還是繼續拉扯...... 」 等語，固據原告提出
    台灣高等法院93年度少連上易字第18號刑事案件93年11月10
    日筆錄影本為證，並經本院調閱該案卷宗查核屬實，堪信為
    真。被告甲○○雖證稱見原告戊○○與訴外人黃信雄、黃信
    銘拉扯，又證稱未見原告戊○○持雨傘毆打訴外人黃信雄、
    黃信銘等語，然審諸被告甲○○前開證述內容，關於未見原
    告戊○○是否持雨傘毆打訴外人黃信雄、黃信銘部分，始終
    如一，足見被告主觀上當無刻意偏袒黃信雄、黃信銘之意，
    亦無刻意為不利原告戊○○證言之可能，又原告戊○○與黃
    信雄、黃信銘間之拉扯行為該當於傷害行為，是經由法律評
    價後之結果，就非熟悉法律邏輯之人而言，認為拉扯與毆打
    或傷害行為有別，應無悖於常情。從而，尚難單以被告甲○○證稱伊見原告戊○○與黃信雄、黃信銘拉扯，又證稱未見
    原告戊○○毆打黃信雄、黃信銘，而認其證言有何矛盾而係
    偽證。綜上，就原告所提證據，未能證明被告甲○○所為之
    證言虛偽不實，亦未能證明被告甲○○有偽證之故意或過失
    ，自難認原告關於被告甲○○因故意、過失偽證致其受有損
    害之主張堪採。
２、關於被告乙○○部分：
(1)、前開刑事案件92年5 月22日偵查中及93年6 月24日一審審理
    中，關於公然侮辱之部分：
    原告主張被告乙○○於台灣地方法院檢察署92年度偵字第29
    90號案件95年5 月22日偵查中、本院93年度易字第7 號刑事
    案件93年6 月24日審理中，經檢察官先後詢問有無聽到黃信
    雄一家4 人以言語侮辱原告戊○○、有無聽到黃信雄、黃信
    銘罵原告戊○○「臭雞巴」之語時，被告乙○○先後證稱：
    「無，只記得他們在吵，沒有聽到他們罵洪什麼髒話」及「
    沒有」等語，惟前開刑事案件93年6 月24日審理中經檢察官
    問：「你有聽到黃德彩夫妻在罵戊○○？」，被告乙○○則
    證稱：「是的，我聽到他們2 人在罵戊○○，但沒有用難聽
    的話罵，罵什麼我忘了，因為不干我的事，我不記得那麼多
    」等語之事實，為兩造所不爭執，並據原告提台灣地方法院
    檢察署92年度偵字第2990號案件92年5 月22日偵查筆錄及本
    院93年度易字第7 號刑事案件93年6 月24日審判筆錄影本為
    證，且經本院核閱前開刑事案件卷證確認屬實，固堪信為真
    實。然細究被告乙○○於92年5 月22日偵查中，關於前開公
    然侮辱部分證言之內容係：「（當時黃氏父母在場？）我回
    到屋裡後，後來有聽到他們的聲音。（有聽到他們父母與洪
    對罵？）有，剛開始是好好地講，後來就越講越大聲。（有
    無聽到他們以言語侮辱洪？）無，只記得他們在吵要不要讓
    路之事，倒是沒有聽到他們在罵洪什麼髒話」等語（見92年
    度偵字第2990號偵查卷第90頁以下）；於93年6 月24日審理
    中則證稱：「（有無聽到黃信雄、黃信銘用難聽的話罵戊○○？）沒有。（有無聽到黃氏兄弟罵『臭雞巴』？）沒有。
    （你對檢察官說，你有聽到黃德彩夫妻在罵戊○○？）是的
    ，他們2 人到場我還在，我聽到他們2 人在罵戊○○，但沒
    有用難聽的話罵，罵什麼我忘了，因為不甘我的事，我不記
    得那麼多」等語（見本院93年度易字第7 號刑事卷第123 頁
    以下），是被告乙○○關於其「有」聽見黃德彩夫妻罵原告
    戊○○，然「未」聽見其等用不雅言詞辱罵原告戊○○之情
    ，前後並無不一致之處，原告既然未證明被告乙○○確有聽
    見黃德彩夫妻及黃信雄、黃信銘以不雅言詞辱罵原告戊○○
    ，則難認被告乙○○前開證述內容與其所見所聞不同，故意
    為不實陳述。況且，本院93年度易字第7 號刑事案件雖據證
    人廖瑞玉等人之證詞，認定黃德彩夫妻等人確有以前開不雅
    言詞辱罵原告戊○○，然該案判決亦未認定被告乙○○之證
    詞有何虛偽不實。從而，原告主張被告乙○○就黃德彩夫妻
    等人被訴公然侮辱部分，為虛偽證言，並不足採。
(2)、本院93年度易字第7 號刑事案件93年6 月24日審理中，關於
    傷害之部分：
    原告主張被告乙○○於93年6 月24日審理中證稱未見黃信雄
    、黃信銘2 人毆打原告戊○○、未注意黃信雄、黃信銘有無
    受傷；於該案二審93年11月10日審理中證稱未見黃信雄、黃
    信銘出手打原告戊○○，但有看到其去擋傘，抓住傘揮動、
    拉扯等情，為兩造所不爭執，且有本院93年度易字第7 號、
    台灣高等法院93年度少連上易第18號筆錄影本為證，並經本
    院核閱前開刑事案件卷證確認屬實，固堪信為真實。然審諸
    被告乙○○先後於92年5 月22日偵查中及本院93年6 月24日
    審理中均證稱有見黃信雄、黃信銘「還手」（見台灣桃園地
    方法院檢察署92年度偵字第2990號偵查卷第91頁、本院93
    年度易字第7 號卷第123 頁），於二審93年11月10日審理中
    雖證稱未見黃氏兄弟打原告戊○○，但其嗣後亦解釋證稱：
    「（偵查中說當時被告有回手、還手，你所稱回手、還手之
    情形如何？）告訴人（即原告戊○○）拿傘打，我看到被告
    （指黃信雄、黃信銘）抓住傘，左右揮動，告訴人還是抓著
    傘，被告沒有搶過來」之語（見台灣高等法院93年度少連上
    易第18號卷第57頁），是被告乙○○就其見聞雖先後以「擋
    」、「拉扯」、「回手」、「還手」等不同語詞為陳述，然
    均未隱匿黃信雄與黃信銘確實對於原告洪麗那持傘攻擊行為
    有所反擊之事實，足見其主觀上並無偏頗，況被告乙○○苟
    有意隱匿事實而為不利於原告戊○○之證述，當無須先證稱
    黃某等有回收、還手之事實才又加以解釋，是被告乙○○辯
    稱，伊主觀上認為打人與還手係有區別，故為不同陳述，應
    堪採信，被告乙○○既非明知實情而故作虛偽之陳述，僅根
    據自己之判斷對於事實以不同用語陳述，尚難據此及認其有
    偽證之事實。此外，黃信雄、黃信銘於前開爭執過程中受有
    傷害之事實，有偵查卷所附國軍桃園總醫院附設民眾診療服
    務處診斷證明書2 紙可參（見台灣桃園地方法院檢察署92
    年度偵字第2990號偵查卷第17頁、第43頁），是被告乙○○
    於93年6 月24日審理中證稱未注意黃氏兄弟有無受傷之語，
    亦難認有何與事實不符或刻意隱匿之情。至於被告乙○○雖
    先於本院93年6 月24日審理中證稱黃信雄、黃信銘與原告戊○○發生爭執時，有見原告丁○○，但未注意原告丁○○當
    時作何事之語；又於台灣高等法院93年11月10日審理中證稱
    ：伊出來時好像未見原告丁○○，僅見3 位大人（即原告戊○○與黃信雄、黃信銘）在爭吵等語，然證人之記憶本可能
    因時間之因素而有所模糊，況被告乙○○於93年6 月24日作
    證時即已表示未注意原告丁○○在一旁作何事，足見被告乙○○對於原告丁○○於案發時之情形原即模糊，其於再次作
    證實證稱「好像」未見原告丁○○，尚難認係因其故意隱匿
    事實所致。從而，原告主張被告乙○○就黃信雄、黃信銘等
    人被訴傷害部分為虛偽證言，並不足採。
３、關於被告庚○部份：
    原告主張被告庚○先後於台灣地方法院檢察署92年度偵字第
    2990號案件92年5 月15日偵查中、本院93年度易字第7 號刑
    事案件93年4 月26日審理中，及台灣高等法院93年度少連上
    易字第18號刑事案件93年11月10日審理中有前開證述內容，
    為被告庚○所不爭執，且經本院依職權調閱台灣桃園地方法
    院檢察署92年度偵字第2990號、本院93年度易字第7 號、台
    灣高等法院93年度少連上易第18號刑事卷查閱屬實，堪信為
    真實。然被告庚○否認有偽證之事實，並以伊確見原告丁○○雙手以左右伸展之姿，立於原告戊○○前作勢保護原告戊○○，但當時確實未見黃氏兄弟動手毆打原告母子，隨後伊
    見原告戊○○與黃氏兄弟激烈拉扯，便立即回屋以電話報警
    等語置辯。查被告庚○辯稱伊於原告戊○○和黃信雄、黃信
    銘2 人發生爭執之過程中，曾經為報警而離開現場之事實，
    未為原告否認，其出現在現場之時間前後2 次，從而，其先
    後證稱停留時間僅幾秒鐘及停留在現場至警方到場才離開等
    詞，即無矛盾之處。又被告庚○於本件衝突過程中既未全程
    在場，則其對於部分事實未有見聞並非難以想像，原告既未
    具體指明並舉證證明被告庚○對於哪些事實確有見聞而故為
    不實陳述，則難逕以被告庚○枝回答為「沒聽到」、「沒看
    到」，即指被告庚○避重就輕而係偽證。從而，原告關於被
    告庚○偽證之主張，尚乏實據。
４、被告己○○部份：
    原告主張被告己○○於94年6 月15日台灣高等法院93年度上
    易字第1918號案件審理時，證稱伊不記得黃信雄、黃信銘於
    於92年1 月17日晚間至國軍桃園總醫院急診時之傷勢如何及
    作何醫療處理，及被告己○○當時任職於該院，且92年1 月
    17日晚間被告己○○於該院急診室值勤等事實，為被告己○○所不爭執，然被告己○○否認有偽證之事實，並以當天為
    黃信雄與黃信銘2 人看診之醫師為魏林瑰醫師，由其他護理
    人員進行護理之工作，被告己○○並無原告所指隱匿事實或
    虛偽陳述之情等語為辯解。查黃信雄及黃信銘2 人因前開衝
    突致受有傷害之事實，有偵查卷所附國軍桃園總醫院附設民
    眾診療服務處診斷證明書2 紙可參，業如前述，並經本院93
    年度易字第7 號刑事判決及台灣高等法院93年度上易字第19
    18號刑事判決認定屬實，原告戊○○於前述刑事案件審理中
    雖質疑前開診斷證明書為虛偽不實，然黃信雄與黃信銘於案
    發之時確實受有如前開診斷證明書所載傷害之事實，業經證
    人即案發之時為黃信雄、黃信銘2 人診治傷勢之醫師魏林瑰
    於台灣高等法院93年度上易字第1918號刑事案件審理時證述
    屬實（見該案94年6 月15日審判筆錄第2 頁以下），且經本
    院調閱全卷核閱無訛。黃信雄、黃信銘既然確實受有傷害，
    則原告主張被告己○○前開審理中證述之內容，將有助於隱
    匿黃信雄、黃信銘於前開衝突過程中「並未受傷」事實，其
    前提即不存在。況且本件並無證據證明案發後黃信雄、黃信
    銘就醫時即由被告己○○為之施以醫療、救治，如何期待其
    對於醫療過程得詳加敘述。加以被告己○○於94年6 月15日
    因前開刑事案件作證，距離案發時已有2 年又5 月之久，實
    際對黃信雄、黃信銘實施醫療行為之證人魏林瑰於作證時，
    尚須據病歷資料方可作答，自亦難期待被告己○○亦對於黃
    信雄及黃信銘受傷之情狀仍詳為記憶，此不因其為黃信雄之
    妻而有不同。此外，原告對其主張被告己○○以職務之便串
    聯取得不實証明文件、以言語、文字積極介入誣昧、扭曲事
    實，構陷原告戊○○入罪等事實，亦未舉證以實其說，自難
    認其主張有理由。
七、綜上所陳，原告依侵權行為之法律關係，起訴請求被告應給
    付如聲明所示之損害賠償金及登報道歉，為無理由，應不准
    許，應予駁回。
八、本件事證已臻明確，兩造其餘主張及未經援用之舉證，經核
    與判決結果不生影響，不另一一論述，附此敘明。
九、據上論結，本件原告之訴為無理由，依民事訴訟法第385 條
    第1項、第78條，判決如主文。
中　　華　　民　　國　　96　　年　　9 　　月　　7 　　日
                  民事第一庭    法　官　卓立婷
以上正本係照原本作成。
如對本判決上訴，須於判決送達後20日內向本院提出上訴狀。
中　　華　　民　　國　　96　　年　　9 　　月　　10　　日
                                書記官　冒佩妤
